【裁判字號】    89,易,1157
【裁判日期】    890517
【裁判案由】    侵占
【裁判全文】
臺灣臺南地方法院刑事判決                        八十九年度易字第一一五七號
    公  訴  人  臺灣台南地方法院檢察署檢察官
    被      告  乙○○
右列被告因侵占案件，經檢察官提起公訴（八十八年度偵字第一二三九五號），本院
判決如左：
    主      文
乙○○意圖為自己不法之所有，而侵占離本人所持有之物，處罰金肆仟元，如易服勞
役，以參佰元折算壹日。
    事      實
一、乙○○於民國（下同）八十八年七月中旬某日，在不詳處所拾獲甲○○所簽發、
    付款人為美商花旗銀行台南分行、支票號碼為ＴＮ0000000號、面額為新
    台幣（下同）二萬六千八百元支票一紙（下簡稱系爭支票），竟意圖為自己不法
    之所有，將之侵占入己，並以調現為由，輾轉交付予不知情之丙○○、丁○○向
    付款人提示付款，但因掛失止付而不獲支付。
二、案經台南縣警察局歸仁分局報請台灣台南地方法院檢察署檢察官偵查起訴。
    理      由
一、訊據被告乙○○矢口否有何侵占犯行，辯稱：系爭支票係一位真實姓名年籍不詳
    之王姓男子，向伊購買花枝丸而交付，並非撿到而予以侵占的云云。經查，系爭
    支票已於八十八年三月一日由發票人甲○○向付款人申報掛失止付，嗣於同年七
    月十二日由丁○○向付款人提示，惟因掛失止付而不獲付款乙節，有台南市票據
    交換所函、遺失票據申報書、支票及其退票理由單各乙份在卷可證（參警訊卷第
    一至三頁），而證人丁○○於本院審理時結稱：系爭支票乃被告妹妹丙○○向伊
    週轉現金而交付，伊已給付其同額之現金等語；證人丙○○亦證稱：伊確實有持
    系爭支票向丁○○調現，因其兄（即被告）交付系爭支票請伊幫忙週轉現金，但
    伊無現鈔，所以才請朋友幫忙等語（均見本院八十九年五月九日審判筆錄）；惟
    訊及被告關於其系爭支票之前手，卻始終支吾以對，於警訊時稱：「我之前是做
    花枝丸生意，王先生第一次以現金向我購買，第二次告訴我因不方便，所以開支
    票給我。」，嗣於偵查時供稱：「（王先生共交付支票）一張，是他來買貨，做
    生意開的，他說是公司票。我也是虧本，他尚欠我約四萬元，加這張票約七萬元
    。」，其後於本院審理時又稱：因為伊當時做花枝丸生意不久，不太熟練，因為
    王先生第一次來買有付現，所以第二次來買伊就沒有特別注意，伊也沒有製作帳
    冊、出貨單或送貨明細等資料云云（見本院前揭筆錄）。惟按，支票係作為票據
    債務人支付之憑證，但並不等同於通用之貨幣，受託付款之金融機構亦非任何情
    況下均會給付票款予執票人，此於發票人存款不足、已經票據交換所登錄為拒絕
    往來戶、或票據經掛失止付者，即屬適例。是以，執票人為擔保其票款之支付，
    並佐證其善意受讓票據之事實，通常均會要求其前手於支票上背書以保障其權益
    ，尤其是收受來路不明支票之情況。然查，被告既係從事自營商業，對支票之使
    用即非陌生，更不至於無法判別系爭支票究係以公司名義抑或個人名義開立，其
    次，被告稱係「王姓先生」前來購貨，卻對支票發票人「甲○○」之名義全無質
    疑，甚且不要求其於系爭支票上背書，已與常情有違，況依被告所述其與「王先
    生」間之交易內容，其數量與金額非小，但其卻收受不到半數貨款之系爭支票，
    且未留下任何交易明細，乃至「王先生」之個人資料或其取款地址，任令其斷絕
    貨款追償之途徑與憑證，亦屬匪夷所思。是被告前揭辯解顯屬事後卸責之詞，洵
    無足取，系爭支票乃被告拾獲而據為己有，予以侵占之事實已臻明確，則被告犯
    行堪以認定，應依法論科。
二、核被告意圖為自己不法之所有，而侵占離本人所持有之物，所為係犯刑法第三百
    三十七條之罪。爰審酌被告犯罪之動機、目的、手段、所生危害、犯罪後飾詞狡
    辯等一切情狀，量處如主文所示之刑，併諭知易服勞役之折算標準，以資懲儆。
據上論斷，應依刑事訴訟法第二百九十九條第一項前段，刑法第三百三十七條、第四
十二條第二項，罰金罰鍰提高標準條例第一條前段、第二條，判決如主文。
本案經檢察官陳建弘到庭執行職務。
中      華      民      國    八十九    年      五      月     十七    日
                              臺灣臺南地方法院刑事第二庭
                                      法  官  林  彥  君
右正本證明與原本無異
如不服本判決應於送達後十日內向本院提出上訴狀
                                      書記官  陳  瑞  鈴
中      華      民      國    八十九    年      五      月     十八     日
附錄本案論罪科刑法條全文：
刑法第三百三十七條：意圖為自己或第三人不法之所有，而侵占遺失物、漂流物或其
                    他離本人所持有之物者，處五百元以下罰金。


司法院資訊處製作；財團法人民間司法改革基金會備份。
